【裁判字號】    98,易,770
【裁判日期】    981231
【裁判案由】    妨害自由等
【裁判全文】
臺灣桃園地方法院刑事判決               98年度易字第770號
公  訴  人  臺灣桃園地方法院檢察署檢察官
被      告  乙○○
選任辯護人  邱群傑律師
上列被告因妨害自由等案件，經檢察官提起公訴（98年度偵字第
9433號），本院判決如下︰
    主  文
乙○○乘他人急迫貸以金錢，而取得與原本顯不相當之重利，處
拘役伍拾日，如易科罰金，以新臺幣壹仟元折算壹日，扣案如附
表一所示之物沒收；又以加害生命、身體之事，恐嚇他人致生危
害於安全，處有期徒刑貳月，如易科罰金，以新臺幣壹仟元折算
壹日。
其餘被訴部分無罪。
    事  實
一、乙○○基於重利之犯意，發送內容為「公司票、個人票可融
    貸、息低保密、電話：0000000000、阿宏」之簡訊內容予不
    特定人，俾供有急迫用錢需要之不特定人向其借貸。適有甲
    ○○因需錢孔急，接獲上開借貸廣告簡訊後與乙○○聯繫，
    ，乙○○遂於民國98年3 月19日下午1 時30分許及98年3 月
    26 日 下午1 時許，在桃園縣中壢市○○街13號3 樓，接續
    貸與乙○○新台幣（下同）各15萬元，總計30萬元，雙方並
    約定每10萬元收取1 萬5,000 元利息，每10天為1 期，乙○
    ○並預扣第1 期利息4 萬5,000 元，使甲○○僅實得25萬5,
    000 元，以此方式收取與本金顯不相當之重利。嗣於98年4
    月6 日下午1 時許，乙○○與甲○○相約在桃園縣中壢市○
    ○路○ 段19巷9 號辦公室內協調債務清償事宜，甲○○要求
    與乙○○之負責人洽談，乙○○竟基於恐嚇之犯意，向甲○
    ○恫稱「去台北你會凶多吉少，會死得很難看，會斷手斷腳
    」等語，以此加害生命、身體之事恐嚇甲○○，使甲○○心
    生畏懼，致生危害於甲○○之安全。嗣為警於98年4 月19日
    晚間7 時30分許，接獲甲○○報案，而在桃園縣中壢市○○
    ○路○ 段176 號當場查獲乙○○收執甲○○簽發之面額10萬
    元支票1 張，始悉上情。並扣得甲○○所有三星廠牌ANYCAL
    L 行動電話1 支（含門號0000000000號SIM 卡1 張）、第一
    融資名片14張、聯邦租賃名片5 張。
二、案經桃園縣政府警察局大園分局報告臺灣桃園地方法院檢察
    署檢察官偵查起訴。
    理  由
甲、證據能力部分
一、按被告以外之人於審判外之言詞或書面陳述，除法律有規定
    者外，不得作為證據；被告以外之人於偵查中向檢察官所為
    之陳述，除顯有不可信之情況者外，得為證據；被告以外之
    人於檢察事務官、司法警察官或司法警察調查中所為之陳述
    ，與審判中不符時，其先前之陳述具有較可信之特別情況，
    且為證明犯罪事實存否所必要者，得為證據刑事訴訟法第15
    9 條第1 項、第159 條之1 第2 項、第159 條之2 分別定有
    明文。又刑事訴訟法第159 條之2 所謂「具有較可信之特別
    情況」，應依陳述人於陳述時之「外部情況」是否具有可信
    性決定之，所謂「外部情況」係指就詢問有無出於不正方法
    、陳述是否出於非任意性、有無違反法定障礙事由期間不得
    詢問及禁止夜間詢問之規定、詢問時是否踐行應先告知義務
    、警詢筆錄所載與錄音或錄影內容是否相符等情，且必須依
    據陳述人之觀察、記憶、表達是否正確、陳述人有無虛偽陳
    述之動機，及對照同一待證事項之其他經過詰問證人之證述
    是否相同，有無矛盾之處而加以綜合決定（最高法院94年度
    臺上字第1653號判決意旨參照）。經查：
（一）本件證人甲○○於檢察官訊問時經具結後所為之證述，其
      性質雖屬傳聞證據，惟本院審酌證人甲○○自稱係本件犯
      行之被害人，依其陳述乃親身經歷本案犯行發生經過，其
      證詞對認定犯罪事實之存否有其必要性，且證人甲○○於
      檢察官偵查中，經檢察官諭知證人有具結之義務及偽證之
      處罰並命朗讀結文具結擔保其證言之真實性後，以證人身
      分，於檢察官面前完整、連續陳述其親身經歷，且查無違
      法取證之瑕疵存在，應無顯不可信之情形，依刑事訴訟法
      第159 條之1 第2 項之規定，自得為證據。
（二）另就證人甲○○於警詢中所為證述，該警詢過程查無違法
      取證之瑕疵存在，證人甲○○之證述係出於其自由意志，
      另查，本院審理中業已傳喚甲○○到庭以證人身分作證，
      並准許被告對甲○○當庭及先前陳述進行詰問，此有本院
      審判筆錄在卷可考。即已賦予被告對於證人甲○○對質詰
      問機會，因之，參諸刑事訴訟法159 條規定之立法意旨原
      即在保障被告之對質詰問權以觀，證人甲○○於審判外之
      警詢中所為之證述既已經被告於本院審理中經交互詰問予
      以核實，則甲○○於審判外陳述與審判中之證述意旨相符
      之部分，其屬傳聞證據之瑕疵，應已治癒，業可認非仍屬
      傳聞，而已無依該條規定排除之必要。至本件證人甲○○
      於警詢中所為之陳述，與審判中證述意旨不符之部分，因
      如後述之理由，堪認不具較可信之特別情況，因認不得為
      證據。
二、另本件認定事實所引用之本件卷證所有證據（文書證據、物
    證等證據）等證據，檢察官、被告及其選任辯護人並未主張
    排除前開書證、物證之證據能力，且迄於本院言詞辯論終結
    前均未表示異議，本院審酌前開書證、物證並無證據證明係
    公務員違背法定程序所取得，其文書證據部分亦無刑事訴訟
    法第159 條之4 之顯有不可信之情況與不得作為證據之情形
    ，本件認定事實所引用之本件卷證所有證據（文書證據、物
    證等證據），亦均認為有證據能力。
乙、認定犯罪事實之依據及理由
一、訊據被告乙○○固坦承有於98年3 月19日下午1 時30分許及
    98年3 月26日下午1 時許，在桃園縣中壢市○○街13號3 樓
    ，接續貸與乙○○新台幣各15萬元，總計30萬元，並藉此收
    取與本金顯不相當之重利之事實，惟辯稱：我所收取的利息
    並沒有甲○○所說的那麼多云云。經查：證人甲○○於警詢
    、檢察官訊問時及本院審理中，均始終證稱其分別於98年3
    月19日下午1 時30分許及98年3 月26日下午1 時許，向被告
    乙○○各借款15萬元，2 次總計30萬元，每10萬元利息1 萬
    5,000 元，10天為1 期，被告並預扣4 萬5,000 元第一期之
    利息，故甲○○僅實拿25萬5,000 元等語綦詳。而利息多寡
    、計息方式，攸關借款人對其本身清償能力之評估，並影響
    其清償借款時經濟負擔程度，厥為借款人衡量是否借款之重
    要考量依據之一，是借款人就此重要事項洵無混淆遺忘之可
    能，是證人甲○○就本件借款之計息方式、預扣之利息金額
    等節所為證述，應非子虛。反之，被告乙○○就其貸款與證
    人甲○○之計息方式，於警詢中先辯稱：「利息1 萬元，10
    天1,000 元。」；於98年4 月20日檢察官訊問時又改稱：「
    （檢察官問：利息算法？）每10萬元每10天還1 萬元利息。
    」；於98年5 月14日檢察官訊問時復辯稱：「（檢察官問：
    利息如何約定？）月息2 分半。」、「（檢察官問：之前說
    ，利息是10萬元每10天為1 期，還1 萬元利息，為何現在變
    更為月息2 分半？）因為當時承辦員警跟我說，筆錄做一做
    就可以趕快回家，所以我才這樣說。」；嗣於本院審理中竟
    又供稱：「（法官問：你借錢給甲○○的時、地、金額還有
    收取利息之方式，是否如同起訴書所載？）忘記了，在警察
    局做的筆錄應該是那樣。」云云。是被告乙○○就其貸放重
    利之計息方式此一單純而無誤認之虞之事實，所證竟前後數
    度翻異而無一相符，而已無從逕信，堪認被告所辯「我所收
    的利息沒有甲○○所說那麼多」云云，顯屬卸責之詞，不足
    採信。此外復有被告乙○○所有用以與證人甲○○聯繫本件
    放款事宜，而供犯本件重利犯行所用之三星廠牌ANYCALL 行
    動電話1 支（含門號0000000000號SIM 卡1 張）扣案可稽，
    是被告乙○○重利犯行洵堪認定。
二、訊據被告乙○○矢口否認有何事實欄一所示恐嚇危害安全犯
    行，辯稱：我有去找甲○○，但沒有說要去台北，是甲○○
    自己上車的，我沒有押他，而且我們是要去對面買飲料，綽
    號「小林」之男子是我的朋友。我沒有對他說過「去台北會
    凶多吉少，會死得很難看，會斷手斷腳」這些話，我沒有恐
    嚇甲○○云云。惟查：
（一）上揭犯罪事實，業據證人甲○○於98年5 月14日檢察官訊
      問時證稱：「98年4 月6 日下午1 點，乙○○到我中壢市
      ○○路○ 段19巷9 號總會辦公室，說要扣我的車，順便要
      把我帶去台北，我說可不可以和他的負責人談，他說如果
      去台北我就凶多吉少，會死得很難看，會斷手斷腳，我有
      上車，後來我說不要這樣，好好談，他就繞回來放我下車
      ，說要扣我的車，但是沒有扣。我有因此心生畏懼。」等
      語；於本院審理中證稱：「（檢察官問：98年4 月6 日被
      告是否有未經你的同意，讓你上他的車，說要載你去台北
      ，然後還向你說『去台北你會凶多吉少，會死得很難看，
      會斷手斷腳』，因此你心生恐懼，因此你也有上車，到底
      有無此事？）那是我心理的一個恐懼問題而已。（檢察官
      問：到底被告有無跟你說上述的那段話，所以才心生恐懼
      ？）他是有說，但是是我不對，所以他難免會。（檢察官
      問：乙○○說了這些話以後，是不是確實讓你心生恐懼？
      ）是有，但是他並沒有帶我去台北，後來又把我放下來。
      」、「（法官問：你在偵訊時說乙○○說『如果去台北我
      就凶多吉少，會死得很難看，會斷手斷腳，我有上車』，
      不管你現在是否把這句話解釋成乙○○的氣話，當天乙○
      ○到底有無這樣說？）有。」等語明確。而被告乙○○於
      同次檢察官訊問時及本院審理中，亦均未否認其於98年4
      月6 日，曾與友人「小林」同至上址與乙○○商討債務清
      償事宜，且於本院審理中復稱「可能口氣差一點，但是沒
      有斷手斷腳或是很難看那些話」的事，而自承當日態度確
      有不佳。是證人甲○○所稱98年4 月6 日當天，被告乙○
      ○確曾與「小林」同至甲○○位於桃園縣中壢市○○路○
      段19巷9 號之辦公室協調債務清償事宜，而被告乙○○復
      曾出言且曾出言「去台北你會凶多吉少，會死得很難看，
      會斷手斷腳」等語恫嚇甲○○，使甲○○心生畏懼一節，
      顯非憑空杜撰。
（二）至被告乙○○於檢察官訊問時固辯稱：「（檢問：甲○○
      說你有押他上車？）是他自己上車的，我沒有押他，而且
      我們是要去對面買飲料。（檢問：去對面買飲料需要上車
      ？）他下車去對面買飲料，而且當時很熱，是他自己上車
      的。」云云。惟查，證人甲○○於98年4 月6 日當天，係
      因債務清償事宜與被告乙○○進行協商，而當日被告乙○
      ○已語氣欠佳一情，復據乙○○自承在卷，是雙方協調過
      程顯非談笑風生、心平氣和，則甲○○對任何可能使其本
      身陷於乙○○控制之情況，自當避之唯恐不及，倘乙○○
      確欲離開案發現場前往他處購買飲料，甲○○當可因此暫
      時脫離氣氛欠佳之協商環境，則甲○○對此更當求之不得
      ，豈有竟僅因天氣炎熱，即置其本身人身安危於不顧，主
      動搭乘乙○○駕駛之車輛，以便前往甲○○徒步可及之處
      購買飲料之理？是被告甲○○所辯，顯與常情未合。再者
      ，揆諸證人甲○○於本院審理中，就上情初證：「（辯謢
      人問：98年4 月6 日有無與乙○○約在中壢市○○路○段
      19巷9 號的辦公室內協商債務？）有。（辯謢人問：當天
      情形如何？）時間太久遠，第二個可能是我反應過度，事
      實上這個錢本來就要還人家，因為活動已經結束了，本來
      就要還，因為我們沒有做到，人家難免會生氣。（辯謢人
      問：乙○○在現場有無生氣？）一定是有生氣。（辯謢人
      問：如何生氣？）就是看到我罵一下，說我們說話不算話
      。（辯謢人問：還有說其他生氣的話？）就說我去台北的
      話，可能會比較不好，他們的上司也在催乙○○，我說是
      不是我打個電話跟上司說一下，說我們現在比較不方便，
      乙○○本來說要帶我去台北，我說不要，我說用打電話的
      方式跟他上司說。（辯謢人問：你跟乙○○講完之後，乙
      ○○如何表示？）乙○○就叫我上車。他那時候很生氣，
      我想也是我反應過度。（辯謢人問：上車子之後發生何事
      ？）沒有事，後來就放我下車。（辯謢人問：為何要上車
      ？）說要帶我去台北。（辯謢人問：為何到最後沒有帶你
      去台北，又放你下車？）那時候在路口轉一下，就回來。
      」云云，而就被告乙○○於案發當天因甲○○欠債未還，
      心生怒氣時所言之話語究係為何一節，所述閃爍其辭、避
      重就輕。嗣雖證稱被告乙○○確曾出言「去台北你會凶多
      吉少，會死得很難看，會斷手斷腳」等語，惟又稱「那是
      我心理的一個恐懼問題而已」、「是我不對，所以他難免
      會」等語，而將被告乙○○之所以出言恫嚇之原因歸咎於
      己，而圖為被告開脫。揆諸上開證人甲○○於本院審理中
      前後所證，其顯有避重就輕以迴護被告之情，是證人甲○
      ○既已有為被告開脫之意，倘被告乙○○曾出言恫嚇一情
      又非屬確實，則證人甲○○實無庸再甘冒偽證罪之風險，
      就被告乙○○確曾出言「去台北你會凶多吉少，會死得很
      難看，會斷手斷腳」一節再次陳述明確，而為不實證述之
      必要。是益徵證人甲○○所證，其於98年4 月6 日下午1
      時許，在桃園縣中壢市○○路○ 段19巷9 號辦公室內，曾
      遭被告甲○○出言恫稱「去台北你會凶多吉少，會死得很
      難看，會斷手斷腳」，並因此心生畏懼一節，堪認屬實。
（三）至證人甲○○雖於警詢中一度證稱：「我每次均如期支付
      利息，只有到了4 月11日約13時30分及4 月14日約21時30
      分許，2 次我因無法支付利息，阿宏及小林便找我，將我
      帶上他們所駕駛的自小客車上，跟我恐嚇說要將我的車押
      走及要將我帶去台北公司，並恐嚇我說如果將我帶至台北
      公司，我會被他們打死，並說錢可以不收但要讓我斷手斷
      腳，當時讓我相當恐懼，所以我才會向警方報案。」云云
      ，惟此情業經被告乙○○所否認，且亦與證人甲○○嗣於
      檢察官訊問時及本院審理中所證其遭被告乙○○恐嚇之日
      期有所相同，是證人甲○○於警詢中所為之前開所述，顯
      難認有何可信之特別情況，而無從採為認定被告乙○○恐
      嚇危害安全犯行存否之證據，附此敘明。
三、綜上所述，本件事證明確，被告乙○○重利、恐嚇危害安全
    犯行均堪認定，應予依法論罪科刑。
四、核被告乙○○所為，係犯刑法第344 條重利罪、同法第305
    條恐嚇危害安全罪。被告乙○○於98年3 月19日、98年3 月
    26日2 次交付貸放之款項與證人甲○○及各次收取利息之各
    舉動，乃係基於單一重利犯意所接續進行之部分動作，應包
    括評價論以一罪。被告所犯上開重利罪、恐嚇危害安全罪2
    罪，犯意各別，行為互殊，應予分論併罰。爰審酌被告貪圖
    小利，利用被害人急迫之際，貸予與金錢以收取與原本顯不
    相當之利息，而該重利行為將可能導致借款人因受債務壓迫
    鋌而走險，衍生社會問題，足以危害社會秩序，又於被害人
    無力清償借款之際，對被害人出言恐嚇，致使被害人心生恐
    懼，所為顯有不該，且犯後矢口否認有何恐嚇危害安全犯行
    ，態度不佳，並考量被告犯罪之動機、目的、手段、因本件
    犯行所獲取之不法利益、品行、智識程度暨僅坦承部分犯行
    之犯後態度等一切情狀，分別量處如主文所示之刑，並均諭
    知易科罰金之折算標準。
五、沒收部分
（一）查目前臺灣各家電信業者均認客戶於申請門號並取得SIM
      卡後，即取得該SIM 卡之所有權，此有司法院97年5 月6
      日院臺廳刑一字第0970009760號函可稽。扣案如附表一所
      示三星廠牌ANYCALL 行動電話1 支及其配用之門號000000
      0000號SIM 卡1 張均為被告乙○○所有，用以與證人甲○
      ○聯繫本件放款事宜，而屬供犯本件重利犯行所用之物，
      此據被告乙○○於本院審理中供承在卷，爰依刑法第38條
      第1 項第2 款之規定，宣告沒收。
（二）另扣案被告乙○○所有之第一融資名片14張、聯邦租賃名
      片5 張，查無積極證據足認與被告乙○○本件重利、恐嚇
      危害安全犯行有關，自不得宣告沒收，附此敘明。
丙、無罪部分
一、公訴意旨略以：乙○○於98年3 月19日下午1 時30分許及同
    年月26日下午1 時許，在桃園縣中壢市○○街13號3 樓，向
    乙○○各借貸15萬元，總計30萬元，雙方並約定每10萬元收
    取1 萬5000元利息，每10天為1 期，並預扣第1 期利息，藉
    此收取與本金顯不相當之重利，甲○○並提供空白支票3 紙
    ，詎乙○○見甲○○另執面額10萬元之支票1 紙，以強制手
    段取走，妨害甲○○行使權利。因認被告此部分係涉犯刑法
    第305 條強制罪嫌云云。
二、按犯罪事實應依證據認定之，無證據不得認定犯罪事實。又
    不能證明被告犯罪者，應諭知無罪之判決，刑事訴訟法第
    154 條第2 項、第301 條第1 項分別定有明文。又事實之認
    定，應憑證據，如未能發現相當證據，或證據不足以證明，
    自不能以推測或擬制之方法，為裁判基礎（最高法院40年臺
    上字第86號判例意旨參照）；再認定不利於被告之事實，須
    依積極證據，苟積極證據不足為不利於被告事實之認定時，
    即應為有利於被告之認定，更不必有何有利之證據（最高法
    院30年上字第816 號判例）。經核公訴意旨認被告涉犯上揭
    罪嫌，無非係以證人甲○○之證述，為其主要論據。
三、訊據被告乙○○堅詞否認有何強制罪犯行，辯稱：根本沒有
    甲○○所說的這件拿走10萬元支票的事等語。經查：
（一）證人甲○○固於98年5 月14日檢察官訊問時證稱：「（檢
      察官問：有無支付利息？）有，支付3 次，因為他有拿著
      我的3 張空白支票，還有1 張98年4 月30日的支票，這張
      支票是乙○○強行從我的皮包內拿的。（檢察官問：有無
      允許被告拿走該98年4 月30日的支票？）沒有，因為他已
      經拿走我的3 張空白支票。」云云，惟就其所稱遭乙○○
      強行取走之支票面額並未提及，且就乙○○強行取走該支
      票之時間、地點、手段均未述明。而依公訴人起訴書所載
      ，其固認被告乙○○強行取走甲○○所執面額10萬元之支
      票1 紙，惟甲○○既未曾證述該支票之面額多寡，本件亦
      無任何98年4 月30日、面額10萬元之支票扣案，公訴人就
      其所認乙○○取走者係面額10萬元支票之依據何在，亦未
      見述。另公訴人就其所指乙○○涉犯該次犯行之時間、地
      點，均未敘明，另就乙○○就係以何種強暴、脅迫之強制
      手段強行取走甲○○之支票一節，亦全未提及。是公訴人
      認被告乙○○涉犯前開強制罪嫌，其據為何，已難認定。
（二）再者，證人甲○○於警詢中，就其於檢察官訊問時所證遭
      乙○○強行自皮包內取走1 張98年4 月30日之支票乙節，
      全然未曾提及。而於本院審理中，亦僅證稱：「偵訊中說
      的那張支票是因為乙○○當天幫我們軋票，我們沒有錢給
      乙○○，乙○○就拿走10萬元的支票作擔保，應該是這樣
      ，是我們自己反應過度，乙○○把我的支票從我的包包拿
      走這是在第一銀行那邊。」云云，而未曾就其遭乙○○取
      走支票之日期為任何證述。是證人甲○○其所證此情是否
      確係屬實，實難驟信。又證人甲○○嗣於本院審理中另證
      稱：「（法官問：如果有這張10萬元支票的爭執，為何你
      在警詢時不跟警察說？）因為警察沒有問。（法官問：可
      是你在檢察官訊問時，這張支票也是你自己說出來的？）
      在警察局的時候是有，只是沒有講到這個動作的問題。（
      法官問：【提示甲○○之警詢筆錄】從頭到尾你哪裡有提
      到曾經有交付10萬元支票或是乙○○強行拿走10萬元支票
      的事情？）上面沒有。（法官問：為何在局的時候不說？
      ）那時候我沒有去記這個事情，我要趕快把錢給人家。（
      法官問：可是你不是想一想之後，覺得很不甘願，而且都
      還會在檢察官詢問時，因為不甘願，而講乙○○強行取走
      支票，那在距離案發時間比較近，情緒應該更激動的警詢
      之中，為何就這件你不甘不願的事情提都沒有提？）我不
      曉得，因為他沒有問，我的個性是不提我就不會吭聲的人
      。（法官問；【提示偵卷第41頁】第二個問，檢察官問有
      無支付利息，你回答有，並且在後面主動說出還有1 張98
      年4 月30日的支票，這張支票是乙○○強行從你的皮包內
      拿的，檢察官也沒有問，只問你有無支付利息，你為何要
      把跟利息無關的這張支票的事情主動說出來？）因為這張
      是我很生氣，印象比較深刻，因為是在第一銀行門口發生
      的事情。（法官問：既然印象深刻，為何在警局時不說？
      ）那是我臨時想到的。」等語在卷。是以，倘證人甲○○
      就其曾遭被告乙○○取走面額10萬元支票一節印象深刻，
      且耿耿於懷、念茲在茲，則豈有於距案發時刻較為接近，
      心中當不甘不願、悲憤難平之際，於警詢中就此至為重大
      之事隻字未提，反遲至檢察官訊問時始「臨時想到」而為
      證述之理？又倘證人甲○○係「我的個性是不提我就不會
      吭聲的人」，又何需在檢察官訊問時，於檢察官就此情全
      然無從查悉且未曾加以詢問之際，主動向檢察官告知「還
      有1 張98年4 月30日的支票，這張支票是乙○○強行從我
      的皮包內拿的」一情之必要？是證人甲○○所證曾遭被告
      乙○○強行取走面額10萬元之支票一情，實無從逕信為真
      。
（三）況且，證人甲○○於本院審理中證稱：「（法官問：你在
      偵訊時說『這張支票是乙○○強行從我的皮包內拿的』，
      乙○○是做何動作讓你覺得他是強行？）這皮包是我自己
      拿出來的，是我反應過當。（法官問：對乙○○的行為態
      度反應過當？）就是『強行』這兩個字。（法官問：乙○
      ○如何強行讓你反應過當？）我拿出皮包，說我這裡還有
      一張票，乙○○叫我拿給他，因為乙○○幫我軋票，我被
      逼於形勢，只好給他，因為乙○○不幫我們軋票的話，票
      會全部跳票。（法官問：你的意思是說你事後回想起來，
      覺得你把票給乙○○，你很不甘願？）是，那是我個人的
      想法。（法官問：所以你在檢察官訊問時，你就誣賴乙○
      ○強取你皮包內的支票？）不是誣賴，只是一個情緒上的
      反應而已。（法官問：你因為情緒化的反應，就在檢察官
      訊問時，指控乙○○自己沒有經過你的同意把支票從你的
      皮包內拿走？）我沒有這樣說。（法官問：偵查筆錄記載
      『這張支票是乙○○強行從我的皮包內拿的』，而方才開
      庭迄今，檢辯雙方也因為這句話問了你很多次，你方才都
      只說這是你的情緒化反應，而你現在要告訴我你沒有這樣
      說過？）我是把皮包拿出來，把支票拿出來拿在手上，乙
      ○○拿走，我覺得這只是一個動作上的問題。」、「（法
      官問：當天乙○○要把10萬元的支票取走時，你的心情為
      何？）百感交集，很不好。（法官問：是不想給卻又不得
      不給，所以心情不好？）因為不給的話，我的票會全部跳
      票，所以我才會請乙○○幫忙。（法官問：拿走10萬元支
      票是乙○○幫你過票之後嗎？）時間點我抓不準，當時我
      心裡百感交集。（法官問：所以你給10萬元支票目的也是
      希望乙○○幫你過票，讓你度過這個難關？）是希望乙○
      ○幫我們過票，不過這是解決我們總會長的問題。（法官
      問：如果這是解決你們總會長楊斌的問題的話，10萬元的
      票不給的話，有何什麼影響？）因為全部都是我的票，會
      跳票。（法官問：所以你剛才說的票給乙○○是半自願，
      不是代表乙○○強迫你，而是你認為如果不給的話，乙○
      ○不幫這個忙，票會跳票，所以你才把這10萬元的票給乙
      ○○？）對。」等語在卷，而迭稱其所稱遭被告乙○○「
      強行」取走支票一事，僅係其個人因心理上情緒化之反應
      ，認其本身竟需因案外人楊斌之債務而身陷重利窘境而心
      有不甘，始對被告乙○○之行為反應過當，並稱其交付10
      萬元支票與被告乙○○，係為圖使被告乙○○伸出援手為
      其過票，以免其支票跳票而影響信譽。是本案縱有證人甲
      ○○交付10萬元支票與被告乙○○一事，惟該支票是否確
      為被告乙○○以強暴、脅迫等強制手段強取而得，亦難認
      定。
四、綜上所述，被告有否公訴人所指前開犯行，自應嚴格證據證
    明之，且其證明之程度，須於通常一般人均不致於有所懷疑
    ，而得確信其為真實之程度者，使得據為有罪之認定，如果
    證明尚未達到此一程度，而有合理懷疑存在時，即不能資為
    不利於被告之論斷。查本件公訴人所提出之證據尚無足證明
    被告乙○○有何妨害自由犯行，此外，本院復查無其他積極
    證據足資證明被告乙○○確有公訴人所指上開犯行，此部分
    核屬不能證明被告犯罪。揆諸首揭法條、判例要旨及說明，
    就被告被訴涉犯刑法第304 條強制罪部分，應諭知被告無罪
    之判決，以昭審慎。
據上論斷，應依刑事訴訟法第229 條第1 項前段、第301 條第1
項，刑法第305 條、第344 條、第41條第1 項前段、第38條第1
項第2 款，刑法施行法第1 條之1 第1 項、第2 條前段，判決如
主文。
本案經檢察官吳美文到庭執行職務。
中    華    民    國    98    年    12    月    31    日
                  刑事第十一庭法  官  林蕙芳
以上正本證明與原本無異。
如不服本判決應於收受判決後10日內向本院提出上訴書狀，並應
敘述具體理由。其未敘述上訴理由者，應於上訴期間屆滿後20日
內向本院補提理由書( 均須按他造當事人之人數附繕本) 「切勿
逕送上級法院」。
                              書記官 莊凱男
中    華    民    國    99    年    1     月    12    日
附表一：
┌──┬───────────┬────────────┐
│編號│扣案物名稱            │備註                    │
├──┼───────────┼────────────┤
│ 一 │三星廠牌ANYCALL 行動電│被告乙○○所有，用以與證│
│    │話1 支及其配用之門號09│人甲○○聯繫本件放款事宜│
│    │00000000號SIM 卡1 張  │，而屬供犯本件重利犯行所│
│    │                      │用之物。                │
└──┴───────────┴────────────┘
附錄法條：
中華民國刑法第305條
（恐嚇危害安全罪）
以加害生命、身體、自由、名譽、財產之事，恐嚇他人致生危害
於安全者，處 2 年以下有期徒刑、拘役或 3 百元以下罰金。
中華民國刑法第344條
（重利罪）
乘他人急迫、輕率或無經驗貸以金錢或其他物品，而取得與原本
顯不相當之重利者，處 1 年以下有期徒刑、拘役或科或併科 1
千元以下罰金。

司法院資訊處製作；財團法人民間司法改革基金會備份。
